【裁判字號】    98,上易,135
【裁判日期】    980122
【裁判案由】    竊盜
【裁判全文】
臺灣高等法院臺中分院刑事判決         98年度上易字第135號
上  訴  人  臺灣苗栗地方法院檢察署檢察官
被      告  乙○○
上列上訴人因被告竊盜案件，不服臺灣苗栗地方法院97年度易字
第1013號，中華民國97年11月28日第一審判決（起訴案號：臺灣
苗栗地方法院檢察署97年度偵字第5496號），提起上訴，本院判
決如下：
    主  文
上訴駁回。
    事  實
一、徐瑞鍵前因毒品危害防制條例案件，經臺灣苗栗地方法院判
    處應執行有期徒刑1年3月，而於民國（下同）96年7 月15日
    執行完畢。，詎其由不知悔改意圖為自己不法之所有，基於
    竊盜之犯意，於97年10月20日上午11時30分許，在甲○○位
    在苗栗縣苗栗市○○路801 號之欣奇銀樓內，佯稱要購買金
    飾，於甲○○交付金手鍊1 條（重5錢9分）供其觀看後（此
    時甲○○對該金項鍊仍有相當之持有關係，但其持有關係已
    非緊密），乘甲○○未注意之際，徒手將上開金手鍊取走逃
    逸而竊取得手，並於同日搭乘計程車北上前往桃園縣中壢市
    頭屋鄉某處，將金手鍊變賣，得款新台幣（下同）15,700元
    花用殆盡。嗣警據報調閱銀樓內監視錄影畫面，發現徐瑞鍵
    涉嫌重大，即向臺灣苗栗地方法院檢察署報請指揮並核發拘
    票逮捕徐瑞鍵。
二、案經甲○○訴由苗栗縣警察局苗栗分局報請臺灣苗栗地方法
    院檢察署檢察官偵查起訴。
    理  由
一、查本件原審以被告徐瑞鍵（下稱被告）於原審審理時與檢察
    官達成協商合意，且被告於法院認罪，檢察官聲請依協商程
    序判決，經核無刑事訴訟法第455條之4第1項所定情形，乃
    於協商範圍內為協商判決。按協商判決除有刑事訴訟法第45
    4條之4第1項第1款於本訊問程序終結前，被告撤銷協商合意
    或檢察官撤回協商聲請者；第2款被告協商之意思非出於自
    由意志者；第4款被告所犯之罪非第455條之2第1項所定得以
    協商判決者；第6款被告有其他較重之裁判上一罪之犯罪事
    實者；第7款法院認應諭知免刑或免訴、不受理者情形之一
    ，或違反同條第2項「法院應於協商合意範圍內為判決；法
    院為協商判決所科之刑，以宣告緩刑或2年以下有期徒刑、
    拘役或罰金為限」之規定者外，不得上訴，同法第455條之
    10第1項但書定有明文。又第二審法院認上訴有不合法律上
    程式或法律上不應准許，或其上訴權已喪失之情形者，應以
    判決駁回之，刑事訴訟法第367條前段亦有明文；上開規定
    ，依刑事訴訟法第455條之11第1項，於協商判決之上訴亦準
    用之。經查，本件原審於97年11月26日審理時，經檢察官提
    出聲請作認罪協商程序，原審遂指定公設辯護人協助被告進
    行協商，嗣經休庭3分鐘，由雙方進行認罪協商，協商結果
    為被告願意受竊盜有期徒刑9月之刑度，載明於台灣苗栗地
    方法院檢察署檢察官協商進行單暨程序記錄表（見原審卷第
    17頁），其後原審再進行審理，被告及辯護人均亦表示同意
    接受上開協商結果並載明筆錄（見原審卷第18、19頁）。是
    本件被告於原審與檢察官達成上揭協商合意，原審據以量處
    被告有期徒刑9月，且上開協商合意並無刑事訴訟法第455條
    之4第1項所列不得為協商判決情形，原審於協商合意範圍內
    為協商判決，經核並無不合。
二、茲檢察官據被害人甲○○請求，就原審所為協商判決依刑事
    訴訟法第445條之10第1項規定提起上訴，僅泛稱「被告係趁
    被害人未注意之際，徒手搶奪手鍊，並非判決筆錄所在之竊
    取到手，且被害人之銀樓係公開之營業場所，屬治安維護行
    業，被告蓄意搶奪銀樓，且未賠償損失（手鍊重量五錢九分
    ，值新台幣20600元）被告被判處有期徒刑9個月，量刑實有
    斟酌加重之必要等情。因之請求本檢察官上訴，經核其理由
    ，本案涉及被告公然趁人不備取走財物之犯行，究竟是竊盜
    還是搶奪行為，在法律上具有原則上重要性，有提起上訴由
    上級審法院表示意見之必要，再對照刑事訴訟法第455條之4
    第1項第6款之意旨，連僅涉及裁判上一罪部分都可已具為上
    訴理由，舉輕以明重，本案涉及較重之搶奪罪名應類推適用
    該條規定，由上級審表明意見，使下級審法院有所依循」云
    云。惟本案被告所為之犯行，檢察官起訴時係認被告所為係
    犯刑法第320條第1項之竊盜罪，並起訴書載明「被告取得告
    訴人之金手鍊，係趁告訴人未注意，以非有形腕力攫取方式
    為之乙節，均據被告與告訴人自陳甚明，故被告拿取金手鍊
    所為，尚與刑法搶奪罪之構成要件有間，無從成立刑法搶奪
    罪名」等語，已明白說明被告成立竊盜罪而非搶奪罪之理由
    ，嗣後被告徐瑞鍵於原審審理時與檢察官達成之協商合意，
    暨原審於協商範圍內所為之協商判決，亦均認被告所為係犯
    刑法第320條第1項之竊盜罪。至於檢察官上訴理由，並未具
    體敘明本件被告犯行如何該當搶奪罪責之事證，又本件協商
    判決並無刑事訴訟法第455條之4第1項第1款、第2款、第4款
    、第6款、第7款所定之情形，亦無違反同條第2項之規定，
    依刑事訴訟法第455條之10第1項規定，應屬不得上訴。原審
    之協商判決既屬不得上訴，則檢察官提起本件上訴即不合法
    ，揆諸前揭規定，爰不經言詞辯論逕予判決駁回之。
據上論斷，應依刑事訴訟法第455條之11第1項、第372條、第367
條，判決如主文。
中    華    民    國    98    年    1     月    22    日
            刑事第七庭   審判長法  官 林  榮  龍
                               法  官 鄭  永  玉
                               法  官 江  錫  麟
以上正本證明與原本無異。
檢察官如認為成立搶奪罪，得上訴。
其他不得上訴。
如不服本判決應於收受送達後十日內向本院提出上訴書狀，其未
敘述上訴理由者，並得於提起上訴後十日內向本院補提理由書（
均須按他造當事人之人數附繕本）「切勿逕送上級法院」。
                               書記官 鄧  智  惠
中    華    民    國    98    年    1     月    23    日
附錄本案論罪科刑法條：
刑法第320條：
  意圖為自己或第三人不法之所有，而竊取他人之動產者，為竊
  盜罪，處5年以下有期徒刑、拘役或5百元以下罰金。
  意圖為自己或第三人不法之利益，而竊佔他人之不動產者，依
  前項之規定處斷。
  前二項之未遂犯罰之。


司法院資訊處製作；財團法人民間司法改革基金會備份。
